臺灣高雄地方法院刑事判決　　　　　　110年度審易字第467號
公　訴　人　臺灣高雄地方檢察署檢察官
被　　　告　張淑芬



選任辯護人　蔡政穎律師
上列被告因竊盜案件，經檢察官提起公訴（110年度偵字第5627
號），本院判決如下：
    主  文
張淑芬犯竊盜罪，處拘役貳拾日，如易科罰金，以新臺幣壹仟元
折算壹日。
    事  實
一、張淑芬意圖為自己不法之所有，基於竊盜之犯意，於民國11
    0年2月13日15時33分許，在高雄市○○區○○路000○0號之
    「紅螞蟻皮鞋店」內，結帳購買高跟涼鞋1雙後，徒手竊取
    店內「欣達牌魚口後拉鍊高跟鞋」展示鞋右腳1隻，得手後
    以其所購買之鞋子提袋遮掩後走出店外，接續自店外騎樓上
    之貨架竊取上開「欣達牌魚口後拉鍊高跟鞋」展示鞋左腳1
    隻，得手後搭乘不知情友人吳東和所騎乘之車牌號碼000-00
    00號普通重型機車逃逸。嗣經副店長陳慈徽發覺報警處理。
    經警調閱監視器畫面循線查獲上情。
二、案經「紅螞蟻皮鞋店」店長洪以綺委由陳慈徽訴由高雄市政
    府警察局鳳山分局移送臺灣高雄地方檢察署檢察官偵查起訴
    。
    理  由
壹、程序部分：
    按被告以外之人於審判外之陳述，雖不符刑事訴訟法第159
    條之1至第159條之4之規定，而經當事人於審判程序同意作
    為證據，法院審酌該言詞陳述或書面陳述作成時之情況，認
    為適當者，亦得為證據，刑事訴訟法第159條之5第1項定有
    明文。查：檢察官、辯護人及被告對於本判決所引用之審判
    外言詞或書面陳述，均同意有證據能力（見審易卷第149頁
    至第151頁），本院審酌該具有傳聞證據性質之證據，其取
    得過程並無瑕疵，與待證事實具有關聯性，證明力非明顯過
    低，以之作為證據係屬適當，認俱得為證據。
貳、認定犯罪事實所憑之證據及理由
    訊據被告張淑芬固不諱言曾於前揭時、地，拿取展示鞋左、
    右各1隻之事實（見審易卷第163頁）；惟否認有何竊盜犯行
    ，辯稱：我不是竊盜之犯意而拿取鞋子；我是聽到有人在講
    買一送一，我才拿另外一雙鞋子等語（見審交易卷第163頁
    ；偵卷第52頁）。辯護人則以：被告對於客觀上拿取的行為
    並不否認，但被告為重度型憂鬱症患者，沒有辦法判斷買一
    送一，在客觀上的行為模式是如何，被告當時身上有錢，如
    果被告要偷竊，不需要去買高跟涼鞋，直接偷走就好，就是
    被告認為是買一送一，才有拿取之行為，故被告主觀上無竊
    盜之故意與意圖，屬於不能辨識其行為為違法或限制行為能
    力，依法不罰，或至少是顯著降低；倘認為有罪，請參酌被
    告在警詢時表明願向被害人道歉，且亦亦與被害人和解，犯
    後態度良好，予以從輕量刑等語，為被告辯護。經查：
一、前揭被告不諱言部分，業經證人陳慈徽於警詢時證述明確，
    且有高雄市政府警察局鳳山分局扣押筆錄、扣押物品目錄表
    、贓物認領保管單、監視器檔案各1份、監視器擷取照片10
    張、扣押物照片2張在卷可稽，此部分事實，應堪認定。
二、被告及辯護人以前詞置辯，故本案有疑義，應予審究者，厥
    為：被告主觀上有無竊盜之犯意？本院說明如下：
㈠、由監視器錄影紀錄可知，被告買了高跟涼鞋1雙後，以塑膠
    袋為掩飾，先在店內，將另1雙鞋子的其中1隻拿下，之後在
    店外騎樓，又將另1隻鞋拿走等情，有監視器擷取照片4張在
    卷可憑（見警卷第45頁至第47頁）。再者，觀之被告前、後
    所拿取之2隻高跟鞋的外觀相似，左右對稱，應屬同1雙高跟
    鞋，有扣押物照片2張附卷可查（見警卷第39頁）。然被告
    係分別在店內、外，各拿取1隻高跟鞋，竟能拿取同一款式
    之高跟鞋，堪認被告主觀上之意識清晰，具有分辨能力無訛
    。
㈡、被告雖辯稱有聽到買一送一乙節。然被告於偵訊時供稱：係
    聽到外面買鞋的客人說買一送一等語（見偵卷第51頁）。衡
    情，縱使被告聽到有客人說買一送一，理應向店家詢問，且
    亦需於結帳時，同時拿取兩雙鞋子結帳，而非如本案被告係
    先將1雙高跟涼鞋結帳後，不問店家如何買一送一，即逕自
    拿取鞋子；況且，倘被告主觀上認為是買一送一，也不會分
    別於店內、外，各拿取1隻同款式之鞋子，理應在同一處，
    拿取1雙鞋，是以由被告在店內、外，各拿取1隻鞋子之行徑
    ，益徵被告有趁人不備，竊取高跟鞋之犯意甚明。
㈢、至辯護人主張因被告有重度型憂鬱症，不能辨識其行為之違
    法，其行為不罰乙節。惟經本院函請高雄市立凱旋醫院對被
    告進行精神鑑定，鑑定結果亦認為『從錄影紀錄顯示，案主
    買了一雙鞋子後，待店員於櫃台結帳時，以塑膠袋掩護將失
    竊鞋子的其中一隻拿下，之後離開店門口時又將另一隻放在
    店門口的鞋子拿走，顯見案主特意操作此觸法行為。因此案
    主依其辨識行為違法而行為之能力「無」顯著降低。』，有
    高雄市立凱旋醫院110年8月30日高市凱醫成字第1107131350
    0號函暨檢附之精神鑑定書1份存卷可查（見審易卷第89頁至
    第119頁），顯見被告於行為時，依其辨識行為違法而行為
    之能力，並無顯著降低之情形。
三、綜上，被告之辯解及辯護人為被告之辯護意見，均難採認。
    故本件事證明確，被告之犯行堪予認定，應依法論科。
參、論罪科刑：
一、核被告張淑芬所為，係犯刑法第320條第1項之竊盜罪。
二、本院審酌被告不思以正當途徑獲取財物，竟恣意竊取他人之
    高跟鞋，動機及行為均可議；又被告曾有多次竊盜之素行，
    有臺灣高等法院被告前案紀錄表1份存卷可查。惟考量被告
    之身體狀況；參以被告所竊取之高跟鞋已返還與「紅螞蟻皮
    鞋店」之委任人陳慈徽，有贓物認領保管單可憑，減少該店
    家之損失；兼衡以被告於警詢時自陳之智識程度及經濟狀況
    等一切情狀，量處如主文所示之刑，並諭知易科罰金之折算
    標準。
三、被告竊得之物已發還，而由陳慈徽領回，業經說明如前，故
    依刑法第38條之1第5項規定，自無庸宣告沒收之。
據上論斷，應依刑事訴訟法第299條第1項前段，刑法第320條第1
項、第41條第1項前段，刑法施行法第1條之1第1項，判決如主文
。
本案經檢察官丁亦慧提起公訴，檢察官范文欽到庭執行職務。
中    華    民    國   110    年    11    月    2     日
                  刑事第五庭    法  官  陳川傑
以上正本證明與原本無異。
如不服本判決應於收受判決後20日內向本院提出上訴書狀，並應
敘述具體理由。其未敘述上訴理由者，應於上訴期間屆滿後20日
內向本院補提理由書(均須按他造當事人之人數附繕本)「切勿逕
送上級法院」。
因疫情而遲誤不變期間，得向法院聲請回復原狀。
中    華    民    國   110    年    11    月    2     日
                                書記官  王翌翔
附錄本判決論罪科刑之法條全文：
中華民國刑法第320條
意圖為自己或第三人不法之所有，而竊取他人之動產者，為竊盜
罪，處 5 年以下有期徒刑、拘役或 50 萬元以下罰金。
意圖為自己或第三人不法之利益，而竊佔他人之不動產者，依前
項之規定處斷。
前二項之未遂犯罰之。